臺灣臺南地方法院民事裁定
110年度事聲字第29號
異  議  人  王伯群
相  對  人  陳翊瑄
上列當事人間因聲請確定訴訟費用額事件，異議人對於民國110
年5月5日本院司法事務官以109年度司聲字第783號裁定所為之終
局處分聲明異議，本院裁定如下：
    主  文
原裁定廢棄。
相對人應給付異議人新臺幣29,531元，及其中新臺幣11,402元自
民國110年5月13日起，其餘新臺幣18,129元自本裁定送達之翌日
起，均至清償日止，按週年利率5%計算之利息。
    理  由
一、按民事訴訟法第240條之4第1項至第3項分別規定：「當事人
    對於司法事務官處理事件所為之終局處分，得於處分送達後
    10日之不變期間內，以書狀向司法事務官提出異議」、「司
    法事務官認前項異議有理由時，應另為適當之處分；認異議
    為無理由者，應送請法院裁定之」、「法院認第1項之異議
    為有理由時，應為適當之裁定；認異議為無理由者，應以裁
    定駁回之」。本件異議人就本院司法事務官於民國110年5月
    5日以109年度司聲字第783號裁定所為之終局處分（下稱原
    裁定），於110年5月12日送達後，於同年月24日提出異議（
    上開不變期間之末日本應於同年月22日屆滿，惟該日為星期
    六休息日，同年月23日為星期日，依民法第122條規定，上
    開不變期間之末日應以上開休息日之次日即同年月24日代之
    ），此有原裁定、送達證書及異議人書狀上本院收文章可稽
    ，經司法事務官認異議無理由而送請本院裁定，核與上開法
    律規定相符，合先敘明。
二、異議意旨略以：相對人起訴之本院108年度訴字第238號債務
    人異議之訴事件（下稱本案）之第一審判決（下稱原判決）
    業經第二審判決（下稱本案確定判決）廢棄，第一審訴訟費
    用應由相對人負擔；又本案確定判決相對人僅可少給付聲請
    人新臺幣（下同）70,000元，故異議人繳納之訴訟費用僅能
    扣除此部分之比例，又原裁定確定第二審之證人旅費由異議
    人繳納，但亦應以上開比例由兩造分擔，不應由異議人繳納
    ，故原裁定顯有違誤，應予廢棄，並應命相對人給付異議人
    34,912元，及自異議人第二審繳納裁判費之翌日起至清償日
    止，按週年利率5%計算之利息等語。
三、本院之判斷：
（一）按法院未於訴訟費用之裁判確定其費用額者，第一審受訴
      法院於該裁判有執行力後，應依聲請以裁定確定之；依第
      1項確定之訴訟費用額，應於裁定送達之翌日起，加給按
      法定利率計算之利息；當事人分擔訴訟費用者，法院為確
      定費用額之裁判時，除前條第2項情形外，應視為各當事
      人應負擔之費用，已就相等之額抵銷，而確定其一造應賠
      償他造之差額，民事訴訟法第91條第1項、第3項、第93條
      分別定有明文。又此一確定訴訟費用額之程序，僅在審究
      有求償權之一造當事人所開列之費用項目，及其提出支付
      費用之計算書等證據，是否屬於訴訟費用之範圍，以確定
      應負擔訴訟費用之他造當事人所應賠償其之訴訟費用數額
      ，至訴訟費用負擔之主體、負擔比例等悉依命負擔訴訟費
      用之裁判定之，非確定訴訟費用額之程序所得審酌（最高
      法院107年度台抗字第563號裁定意旨參照）。
（二）查原判決關於訴訟費用負擔之裁判為主文第3項「訴訟費
      用由被告（即異議人）負擔百分之十二，餘由原告（即相
      對人）負擔」，嗣原判決經本案確定判決部分廢棄，其關
      於訴訟費用負擔之裁判為主文第1項「原判決㈠主文第一項
      關於命上訴人王伯群（即異議人）不得執該院102年度司
      促字第19245號支付命令，對上訴人陳翊瑄（即相對人）
      執行，暨就上開不得執行部分原審107年度司執字第11721
      7號強制執行程序應予撤銷」部分，於附表一本院認定欄
      「仍得執行」部分；㈡主文第二項關於確認原審法院102年
      度司促字第19245號支付命令所示之王伯群對陳翊瑄之債
      權存在不存在，於超過附表二本院認定欄所示存在不存在
      部分「即附表二之⑴至⑸」，暨該訴訟費用部分，均廢棄」
      、第4項「廢棄部分第一、二審訴訟費用，由上訴人陳翊
      瑄負擔」、第6項「其餘上訴駁回部分之上訴費用，由上
      訴人各自負擔」，是可知：
    ⒈原判決未經本案確定判決廢棄部分（即維持部分），其第
      一審訴訟費用應依原判決主文第3項，由聲請人負擔12%，
      其餘由相對人負擔。
    ⒉原判決經本案確定判決廢棄部分，廢棄部分之第一、二審
      訴訟費用均應依本案確定判決主文第4項由相對人負擔。
    ⒊其餘聲請人及相對人上訴經駁回之部分，其第二審訴訟費
      用依本案確定判決主文第6項，則由聲請人及相對人各自
      負擔。
    ⒋故本件依上開說明計算如附表所示，經本院就相等之額抵
      銷後，確定相對人應賠償異議人之差額為29,531元，異議
      人雖以前詞主張相對人應賠償其34,912元云云，惟並未詳
      述計算之依據，且其主張第一審訴訟費用應全部由相對人
      負擔云云，又核與上述本案確定判決及原判決命負擔訴訟
      費用之裁判不符，揆諸首開說明，自無足採。然本件原裁
      定未查本案確定判決主文業經臺灣高等法院臺南分院於10
      9年8月24日裁定更正，因誤引更正前之主文據以確定本件
      訴訟費用額，導致計算錯誤，仍有未洽，本院自應予以廢
      棄改判。
（三）異議人又以：本件之利息應自異議人第二審繳納裁判費之
      翌日起至清償日止，按週年利率5%計算之利息云云。惟此
      與民事訴訟法第91條第3項之規定不符，仍無足採，附此
      敘明。
四、綜上所述，原裁定未查本案確定判決主文業經臺灣高等法院
    臺南分院於109年8月24日裁定更正，誤引更正前之主文據以
    確定本件訴訟費用額，自有未洽，自應由本院將原裁定廢棄
    ，並確定相對人應給付異議人之訴訟費用額如主文第2項所
    示。
五、依民事訴訟法第240條之4第3項前段，裁定如主文。
中　　華　　民　　國　　110 　年　　6 　　月　　18　　日
                  民事第一庭  法  官  游育倫
以上正本係照原本作成。
如對本裁定抗告須於裁定送達後10日內向本院提出抗告狀，並繳
納抗告費新臺幣1,000元。
中　　華　　民　　國　　110 　年　　7 　　月　　9 　　日
                              書記官  林彥丞
附表（訴訟費用計算書）：
項目 金額 備註  第一審裁判費 30,997元 由相對人預納 第二審裁判費 92,248元 1.其中57,336元由相對人預納。 2.其中34,912元由異議人預納。 第二審證人旅費 594元 由異議人預納。 合計 123,839元 ----------------------------- 一、原判決未經本案確定判決廢棄部分（即維持部分，其價額見附件），其第一審訴訟費用應依原判決主文第3項，由聲請人負擔12%，其餘由相對人負擔，計算如下： （一）原判決未經本案確定判決廢棄部分（即維持部分）之第一審訴訟費用為4,721元【計算式：30,997×924,432／6,068,985＝4,721，小數點以下四捨五入】。 （二）其中567元【計算式4,721×12%＝567，小數點以下四捨五入】由異議人負擔，其餘4,154元【計算式：4,721－567＝4,154】由相對人負擔。 二、原判決經本案確定判決廢棄部分（其價額見附件），廢棄部分之第一、二審訴訟費用均應依本案確定判決主文第4項由相對人負擔，計算如下： （一）廢棄部分之第一審訴訟費用為26,276元【計算式：30,997－4,721＝26,276】，由相對人負擔。 （二）廢棄部分之第二審訴訟費用為78,700元【（92,248＋594）×5,144,553／6,068,985＝78,700，小數點以下四捨五入】，由相對人負擔。 三、其餘異議人及相對人上訴經駁回之部分，其第二審訴訟費用依本案確定判決主文第6項，則由異議人及相對人各自負擔，計算如下： （一）異議人及相對人上訴經駁回之第二審訴訟費用為14,142元【計算式：（92,248＋594）－78,700＝14,142】。 （二）上開14,142元既由異議人及相對人各自負擔，即應按渠等分別繳納之訴訟費用比例計算負擔額，是異議人應負擔5,408元【計算式：14,142×（34,912＋594）／（92,248＋594）＝5,408，小數點以下四捨五入】，相對人應負擔8,734元【14,142×57,336／（92,248＋594）＝5,408，小數點以下四捨五入】。 四、總此，本件訴訟費用確定為123,839元，其中5,975元由異議人負擔，其餘117,864元由相對人負擔，經本院就相等之額抵銷後，確定相對人應賠償異議人之差額為29,531元【計算式：117,864－（30,997＋57,336）＝29,531】。   
附件（兩造勝敗暨本案確定判決廢棄維持比較）：
聲明項次 相對人起訴之訴訟標的價額 原判決勝敗價額 本案確定判決廢棄、維持原判決價額 第一項 3,027,232元（本院108年1月23日108年度補字第60號裁定所核定之價額） 相對人勝訴價額1,956,777元（以3,027,232元扣除以本金530,000元，及自102年12月18日起至訴訟繫屬日即108年1月21日止，按週年利率20%之利息計算，小數點以下四捨五入） ⒈維持原判決價額571,013元（以3,027,232元扣除以本金600,000元，及自92年8月8日起至訴訟繫屬日即108年1月21日止，按週年利率20%之利息為571,013元計算，小數點以下四捨五入） ⒉廢棄原判決價額2,456,219元 第二項  3,041,753元（本院108年3月11日108年度訴字第238號裁定所核定之價額） 相對人勝訴價額353,419元（以3,041,753元扣除以本金530,000元，及自87年10月30日起至追加起訴日即108年3月5日止，按週年利率20%之利息計算，小數點以下四捨五入） ⒈維持原判決價額353,419元（以3,041,753元扣除以本金530,000元，及自87年10月30日起至追加起訴日即108年3月5日止，按週年利率20%之利息計算，小數點以下四捨五入） ⒉廢棄原判決價額2,688,334元  訴訟標的價額合計6,068,985元  1.維持原判決部分價額合計924,432元 2.廢棄原判決部分價額合計5,144,553